臺灣高等法院臺中分院民事判決　九十三年度再易字第六○號
　　　再審原　告　友嘉實業股份有限公司
　　　法定代理人　朱志洋
　　　再審被　告　根大工程有限公司
　　　法定代理人　楊秋忠
右當事人間請求給付買賣價金事件，再審原告對於中華民國九十三年七月二十九日本
院九十二年度再易字第五五號、臺灣臺中地方院八十五年度訴字第二八六六號確定判
決提起再審之訴，本院判決如左：
　　　主　　　文
再審之訴駁回。
再審訴訟費用由再審原告負擔。
　　　事實及理由
一、本件再審原告起訴略稱：伊不服原程序確定判決認定再審被告向伊購買之電機一
　　台總價新台幣（下同）一百二十八萬一千元，經再審被告以伊遲延交付造成再審
　　被告對訴外人傑信建設股份有限公司（下稱傑信公司）所承攬之「城市桂冠」大
　　樓違約之損害金予以抵銷。嗣原程序確定判決後，伊提起再審之訴（本院九十一
　　年度再易字第五七號），並經本院認定原程序確定判決違法，並予廢棄，惟本院
　　九十二年度再易字第五五號再審確定判決卻認定本院前上開再審確定判決為錯誤
　　認定，進而自行認定事實並判決廢棄部分前再審確定判決，然該再審確定判決有
　　侵犯前再審確定判決對證據取捨、認定事實之職權，並有民事訴訟法第四百九十
　　六條第一項之適用法規顯然錯誤之再審事由，因原程序確定判決違反商業會計準
　　則、統一發票使用辦法第九條、所得稅法第二十一條、財政部六十七年七月三日
　　台財稅第三四二六八號函、財政部函覆原程序高等法院之回函，本院前再審確定
　　乃判決予以廢棄原程序確定判決，並無違誤。又本件再審被告是否有被扣罰款，
　　依最高法院八十九年度台上字第二四九四號判決發回意旨要求本院原程序第二審
　　確定判決調查桂冠大樓工程之工作日誌表及監工日誌表，依民事訴訟法第四百七
　　十八條第二項、第三項之規定，應屬足影響於判決之重要證據，然原程序第二審
　　確定判決卻對該重要證據漏未斟酌，且未於判決中說明不予調查或不必調查之理
　　由，故原程序確定判決及本件再審確定判決顯有民事訴訟法第四百九十七條規定
　　「足以影響於判決之重要證據漏未斟酌」之違誤等情，求為命本院九十二年度再
　　易字第五五號、臺灣臺中地方法院八十五年度訴字第二八六六號確定判決不利於
　　伊部分廢棄；再審被告應給付伊一百二十八萬一千元及加付法定遲延利息之判決
　　。
二、本件未經言詞辯論，再審被告未提出書狀作何聲明或陳述。
三、本件第一審判決認再審被告遭傑信公司扣罰款一百三十三萬六千一百九十元屬實
    ，再審被告主張抵銷為可採，再審原告之系爭貨款請求不應准許，乃駁回其本訴
    ，再審被告反訴請求五萬五千一百九十元本利部分有理由，命再審原告如數給付
    ，並駁回其餘反訴請求，再審被告反訴敗訴部分未上訴，再審原告就其敗訴部分
    上訴，惟經本院九十年度上更(一)字第五號判決駁回其上訴確定，再審原告嗣對上
    開確定判決提起再審之訴，經本院九十一年度再易字第五十七號判決認上開確定
    判決有適用法規顯有錯誤之再審事由，判決廢棄上開一、二審原程序確定判決，
    命再審被告給付系爭貨款一百二十八萬一千元及法定遲延利息，並駁回再審被告
    於原程序之反訴，再審被告復於法定期限內提起再審之訴，主張前再審判決有適
    用法規顯有錯誤之再審事由，聲明請求判決廢棄前再審判決，駁回前再審之訴，
    再經本院判決前再審確定判決除廢棄臺灣臺中地方法院八十五年度訴字第二八六
    六號與本院九十年度上更(一)字第五號確定判決關於命再審原告給付再審被告超過
    五萬五千一百元及其利息部分外廢棄，並駁回該部分前再審之訴，其餘另對再審
    原告之再審之訴駁回，再審被告對其駁部分未提起再審聲明不服，再審原告乃對
    駁回其再審之訴部分，再提起本件再審之訴，聲明對本院九十二年度再易字第五
    五號確定判決及臺灣臺中地方法院八十五年度訴字第二八六六號確定判決不利於
    再審原告部分廢棄。
四、按民事訴訟法第四百九十六條第一項第一款所謂適用法規顯有錯誤者，係指確定
    裁判所適用之法規顯然不合於法律規定，或與司法院現尚有效及大法官會議之解
    釋，或最高法院尚有效之判例顯然違反者而言，不包括認定事實錯誤、漏未審酌
    證據、取捨證據失當及裁判不備理由之情形在內（最高法院六十年台再字第一七
    ○號判例、六十三年台上字第八八○號判例、七十一年台再字第一四三號判決、
    七十一年台再字第二○九號判決意旨參照）。查，再審原告主張伊出售予再審被
    告之電機一台總價一百二十八萬一千元，約定應於八十四年十月一日交貨，再審
    原告遲延至同年十月二十四日始交貨，遲延二十三日之事實，為兩造於原確定判
    決程序中所不爭執，原程序第一審乃採信證人即傑信公司營建事業部總經理蕭子
    邦之證述，並由傑信公司與再審被告於第三次追加工程款中直接沖抵，因全部工
    程款尚未完成結算給付，故再審被告當時尚未開立發票，有傑信公司八十六年四
    月三十一日函及追加工程結算表各一件為證，認為再審被告雖尚未實際支付該筆
    罰款，惟既從其應得領取之工程款中扣抵，再審被告當已有實際損害之發生，而
    上開認定，乃原程序第一審對事實認定、證據取捨之職權，難謂有何違反民事訴
    訟法第四百九十六條第一項第一款之適用法規顯然錯誤之再審事由。至再審原告
    主張，傑信公司之扣罰款有違反商業會計準則、統一發票使用辦法第九條、所得
    稅法第二十一條、財政部六十七年七月三日台財稅第三四二六八號函、財政部函
    覆原程序高等法院之回函等，惟此乃傑信公司報稅之相關資料，與其是否對再審
    被告扣罰款乃屬二事，況原程序第一審已於判決中說明「原告請求調查傑信公司
    與被告公司（即再審被告、下同）八十四年迄今之稅務資料、被告公司與傑信公
    司追加工程合約及傑信公司給付追加工程款時被告所開立之發票，暨被告八十四
    年迄今相關之會計帳冊等，亦不影響傑信公司自被告公司第三次追加工程款中直
    接沖抵該遲延扣款之事實，應均無調查之必要。」（見臺灣臺中地方法院八十五
    年度訴字第二八六六號判決理由欄甲、本訴部分、二），是上開認定屬原程序確
    定判決法院職權認定事實之範疇，亦非適用法規顯有錯誤，自不構成再審理由。
    再審原告再謂，原程序確定判決以再審被告與傑信公司間之契約約定罰款，其違
    約扣款顯屬過高，且未通知伊參與，有失公平等語，惟對傑信公司之扣罰款是否
    公平、合理，此屬原程序確定判決法院認定事實之職權，此部分，再審原告又未
    舉證證明有何具體之再審事由，故亦不足採。從而，再審原告執此對原程序第一
    審確定判決及本院九十二年度再易字第五五號原確定再審判決，提起本件再審之
    訴，顯無理由，不應准許。
五、再審原告再以，本件經最高法院八十九年度台上字第二四九四號判決發回意旨要
    求本院調查桂冠大樓工程之工作日誌表及監工日誌表，以查明再審被告是否確有
    被扣罰款乙事，為足影響於判決之重要證據，然原程序確定判決卻對該重要證據
    漏未斟酌，且未於判決中說明不予調查或不必調查之理由，故原程序第一審確定
    判決及本件再審確定判決顯有民事訴訟法第四百九十七條規定「足以影響於判決
    之重要證據漏未斟酌」之再審理由等語。本件原程序本院八十六年度上字第五六
    二號判決後，再審原告上訴最高法院，最高法院發回意旨固指摘調查桂冠大樓工
    程之工作日誌表及監工日誌表，以查明再審被告是否確實遭傑信公司扣罰款等語
    ，惟「第三審發回更審之事件，受發回之法院應受其拘束者，依民事訴訟法第四
    百七十八條第三項規定，以關於法律上之判斷即法律上之見解為限。至發回之意
    見，非法律上之判斷，而為調查事實之指示，或事件發回後，經調查證據之結果
    ，與發回時所依據之事實不一致者，受發回之法院均不受其拘束。」（最高法院
    院八十五年度台上字第二五八四號判決參照），簡言之，即受最高法院發回之拘
    束者僅限於法律上之見解，至事實認定、證據調查等則不受拘束。查，再審被告
    是否遭傑信公司扣罰款乃事實認定之問題，並非法律上見解之判斷。本件原程序
    第二審確定判決（本院九十年度上更(一)字第五號）對再審被告遭傑信公司扣罰款
    乙節，已依傑信公司所出具之證明書、陳報函及工程通報單等相關證據認定再審
    被告確實有被傑信公司扣罰款屬實，並於理由中補充交待「兩造其餘攻擊防禦方
    法及所舉證據，核與本件判決結果之認定無影響，爰不一一論述，附此敘明。」
    （見上開判決事實及理由欄四、(二)、九），判決中既已詳載再審被告遭傑信公司
    扣罰款之理由，是再審原告執此主張，容有誤會，亦不能認有再審之理由。
六、綜上所述，本件再審原告主張原程序第一審確定判決及本件本院九十二年度再易
    字第五五號再審確定判決有民事訴訟法第四百九十六條第一項第一款之適用法規
    顯有錯誤及第四百九十七條規定「足以影響於判決之重要證據漏未斟酌」之再審
    理由，為顯無理由，是其併請求命再審被告應給付再審原告一百二十八萬一千元
    及加付法定遲延利息及再審被告於原程序所提之反訴駁回，亦屬無據。從而，其
    提起本件再審之訴，為無理由，應予駁回。
七、本件再審之訴，顯無再審理由，爰不經言詞辯論，逕以判決駁回之。
八、據上論結，本件再審之訴為無理由，依民事訴訟法第五百零二條第二項、第七十
    八條，判決如主文。
中　　　華　　　民　　　國　　九十三　　年　　 十一　　 月　　二十三　　日
~B1民事第七庭審判長法官　簡清忠
~B2　　　　　　　　法官　陳賢慧
~B3　　　　　　　　法官　盧江陽
右為正本係照原本作成。
不得上訴。
~B 　 　　　　　　書記官　康孝慈
中　　　華　　　民　　　國　　九十三　　年　　 十一　　 月　　二十三　　日
                                                                        Ｂ
